臺灣高等法院民事裁定
110年度抗字第477號
抗  告  人  蔡汶清  
            王必通  
            王郭素  
            曹億崇  
            曹淑惠  
            劉昌垣  
            劉昌炫  
            劉政海  
            劉智明  
            劉紹德  


上列抗告人因與相對人和暘建設股份有限公司間確定訴訟費用額
聲明異議事件，對於中華民國110年3月10日臺灣臺北地方法院11
0年度事聲字第24號、第25號裁定提起抗告，本院裁定如下：
    主  文
原裁定關於廢棄原法院司法事務官民國一一０年一月四日一０九年
度司聲字第一七二三號、第一七二四號裁定所為命相對人應負擔
之訴訟費用額超過新臺幣玖萬壹仟伍佰貳拾捌元本息部分廢棄。
上開廢棄部分，相對人在原法院之異議駁回。
抗告訴訟費用由相對人負擔。
    理  由
一、按訴訟費用，由敗訴之當事人負擔。法院未於訴訟費用之裁
    判確定其費用額者，第一審受訴法院於該裁判有執行力後，
    應依聲請以裁定確定之。依第1項確定之訴訟費用額，應於
    裁定送達之翌日起，加給按法定利率計算之利息。民事訴訟
    法第78條、第91條第1項、第3項分別定有明文。再按訴訟費
    用之全部，除裁判費外，尚包括民事訴訟法第77條之23至第
    77條之25所定費用在內。是法院囑託鑑定之鑑定費用依民事
    訴訟法第77條之23規定，亦屬訴訟費用之一部（最高法院10
    0年度台抗字第832號裁定要旨參照）。又原告撤回其訴者，
    訴訟費用由原告負擔，亦為民事訴訟法第83條第1項前段所
    明定。起訴後減縮應受判決事項聲明，實質上與訴之一部撤
    回無異，自應負擔撤回部分之裁判費（最高法院99年度台抗
    字第713號裁定要旨參照）。惟當事人於訴訟程序中，聲請
    法院鑑定，其鑑定事項與伸張或防禦自己之權利有關，無從
    為一部之劃分，所支出之鑑定費用自不能按減縮聲明之比例
    計算（最高法院94年度台抗字第781號裁定要旨參照）。
二、抗告意旨略以：伊等與相對人間請求損害賠償事件（下稱系
    爭訴訟），經原法院以107年度建字第168號判決伊等除減縮
    部分外勝訴，並由相對人負擔除減縮部分外之訴訟費用確定
    。伊等所支出之訴訟費用減縮後合計為新臺幣（下同）31萬
    1,098元，原法院司法事務官依抗告人蔡汶清及相對人之聲
    請，以109年度司聲字第1723號、第1724號裁定（下稱原處
    分）確定相對人應負擔之訴訟費用額為31萬1,098元，及自
    原處分送達相對人之翌日起至清償日止，按週年利率5%計算
    之利息，並無不合。相對人就鑑定費部分對原處分提出異議
    ，原裁定以伊等於系爭訴訟程序進行中減縮請求金額，鑑定
    費為訴訟進行所必要之支出，為訴訟費用之一部，減縮聲明
    部分之鑑定費亦應由伊等負擔為由，將原處分命相對人應負
    擔之訴訟費用額超過9萬1,528元本息部分予以廢棄。惟法院
    囑託鑑定之鑑定費不因伊等之聲明擴張或減縮聲明而變更，
    原裁定顯有違誤，爰請求廢棄原裁定，並駁回相對人於原法
    院之異議等語。
三、經查：
（一）抗告人前以相對人為被告提起系爭訴訟，分別請求如附表
      A欄所示之金額（即原聲明之金額），及加計自起訴狀送
      達翌日起算之法定遲延利息，嗣於109年10月16日具狀變
      更請求金額如附表B欄所示之金額（即減縮聲明後之金額
      ），共計101萬3,386元，經原法院以107年度建字第168號
      判決相對人應給付抗告人各如附表B欄所示之金額，並諭
      知訴訟費用（除減縮部分）由相對人負擔確定，有系爭訴
      訟判決暨確定證明書在卷可參（原法院109年度司聲字第1
      723號卷第6、11頁、系爭訴訟卷三），並經本院調取系爭
      訴訟卷宗核閱無訛。
（二）抗告人於起訴時按訴訟標的金額378萬元繳納第一審裁判
      費3萬8,422元，其後並繳納鑑定費30萬元（23萬6,000＋＋5
      萬9,000＋4,000＋1,000＝30萬），有臺灣臺北地方法院自行
      收納款項收據、臺北市土木技師公會收據、電子計算機統
      一發票在卷可稽（原法院109年度司聲字第1724號卷第6至
      10頁）。嗣抗告人於訴訟程序進行中將應受判決事項之聲
      明減縮為101萬3,386元，以減縮後之訴訟標的金額核定應
      繳納之第一審裁判費為1萬1,098元，是相對人應負擔之裁
      判費為1萬1,098元。又抗告人於系爭訴訟另預納鑑定費30
      萬元，其鑑定事項與伸張或防禦自己之權利有關，無從為
      一部之劃分，有原法院108年3月5日北院忠民華107建168
      字第1080003918號囑託臺北市土木技師公會鑑定之函文在
      卷可參（系爭訴訟卷二第509至513頁），依前揭說明，其
      所支出之鑑定費自不能按減縮聲明之比例計算。系爭訴訟
      判決既諭知除減縮部分外之訴訟費用由相對人負擔，則相
      對人應負擔之鑑定費自為30萬元，不因抗告人減縮應受判
      決事項之聲明而有不同，相對人抗辯訴訟費用包括鑑定費
      ，鑑定費亦應按減縮後金額佔減縮前全部請求金額之比例
      負擔云云，難認可採。是以，相對人應負擔之訴訟費用共
      計31萬1,098元（1萬1,098+30萬＝31萬1,098）。至抗告人
      減縮聲明部分之裁判費2萬7,324元（3萬8,422－1萬1,098＝
      2萬7,324），依上開說明，應由抗告人自行負擔，附此敘
      明。
四、綜上所述，蔡汶清及相對人就系爭訴訟聲請確定訴訟費用額
    ，原法院司法事務官據此計算抗告人支出訴訟費用除減縮部
    分外共計31萬1,098元，再依系爭訴訟判決所諭知由相對人
    負擔除減縮部分外訴訟費用之裁判，確定相對人應負擔之訴
    訟費用額為31萬1,098元，並加計自原處分送達翌日起至清
    償日止，按週年利率5%計算之利息，核無不當。相對人對原
    處分聲明異議，洵非正當，不應准許。原裁定認相對人就原
    處分命其應負擔之訴訟費用額超過9萬1,528元本息部分之異
    議為有理由，因而廢棄原法院司法事務官此部分處分，尚有
    未洽。抗告意旨指摘原裁定此部分不當，求予廢棄，為有理
    由，爰由本院予以廢棄，裁定如主文第2項所示。
五、據上論結，本件抗告為有理由，爰裁定如主文。　　
中　　華　　民　　國　　110 　年　　8 　　月　　2 　　日
　　　　　　　　　民事第十二庭 
                      審判長法  官  陳秀貞
                            法  官  林哲賢
                            法  官  毛彥程
附表    編號 抗告人 A欄 (原聲明之金額) B欄 (減縮聲明後之金額) 1 王必通  95萬元 20萬6,473元 2 王郭素  8萬8,488元 3 曹億崇  99萬元 10萬1,161元 4 曹淑惠  10萬1,161元 2 蔡汶清 92萬元 27萬3,598元 6 劉昌垣    92萬元 4萬8,501元 7 劉昌炫  4萬8,501元 8 劉政海  4萬8,501元 9 劉智明  4萬8,501元 10 劉紹德  4萬8,501元 總計  378萬元 101萬3,386元 
正本係照原本作成。
不得再抗告。
中　　華　　民　　國　　110 　年　　8 　　月　　2 　　日
　　　　　　　　　　　　　  書記官  陳冠璇